【裁判字號】    98,消債更,39
【裁判日期】    980805
【裁判案由】    更生程序
【裁判全文】
臺灣嘉義地方法院民事裁定            98年度消債更字第39號
聲  請  人  甲○○
上列當事人因消費者債務清理事件聲請更生及保全處分，本院裁
定如下：
    主  文
更生及保全處分之聲請均駁回。
聲請費用由聲請人負擔。
    理  由
一、按債務人不能清償債務或有不能清償之虞者，得依本條例所
    定更生或清算程序，清理其債務。債務人無擔保或無優先權
    之債務總額未逾新臺幣（下同）1,200萬元者，於法院裁定
    開始清算程序或宣告破產前，得向法院聲請更生。再按債務
    人與金融機構協商成立者，不得聲請更生或清算。但因不可
    歸責於己之事由，致履行顯有重大困難者，不在此限；本條
    例施行前，債務人依金融主管機關協調成立之中華民國銀行
    公會會員辦理消費金融案件無擔保債務協商機制與金融機構
    成立之協商，準用前項之規定，消費者債務清理條例第3條
    、第42條第1項、第151條第5項、第6項分別定有明文。
二、本件債務人向本院聲請更生，主張：債務人目前債務
    3,151,225元，有不能清償債務情事，於消費者債務清理條
    例施行後，曾於民國（下同）97年8月以書面向最大債權金
    融機構台新國際商業銀行股份有限公司（下稱台新銀行）請
    求共同協商債務清償方案，經台新銀行提供0%利率，180期
    ，月付款17,555元之方案，債務人考量後即應允，而該行亦
    告知協商方案已通過，惟數小時後，該行又致電債務人前置
    協商不成立，債務人即向金融監督管理委員會申訴。該行得
    知申訴之情，復於97年9月15日發文，欲與債務人恢復協商
    ，然須一次還清所有債務，債務人無法接受，僅能放棄協商
    ，故協商不成立，且未經法院裁定開始清算程序或宣告破產
    ，爰依法聲請更生等語。
三、本院之判斷：
(一)經查，債務人主張其所負欠之無擔保或優先權債務總金額未
    超過1,200萬元，且於本件更生聲請前，已依消費者債務清
    理條例第151條規定向最大債權金融機構即台新銀行請求共
    同協商，但協商未能成立等情，業據債務人提出債權人清冊
    、財團法人金融聯合徵信中心個人資料回覆書及前置協商不
    成立通知書為證，應為真實。
(二)債務人於88年12月起任職於福懋興業有限公司，每月薪資約
    48,220元，有債務人綜合所得稅各類所得資料清單、福懋興
    業有限公司公司薪資明細表影本在卷可稽。
(三)債務人主張其每月必要支出包含膳食費4,500元、勞健保費
    用每月1,119元、交通費每月2,000元、電話費1,000元等語
    。查：
 1、按消費者債務清理條例之立法目的，乃在使陷於經濟上困境
    之消費者，得藉由更生或清算程序，清理債務，以妥適調整
    其與債權人之權利義務關係，並非幫助債務人保持其舊有之
    生活水平，或幫助其履行法定扶養義務，故債務人果有不能
    清償債務或有不能清償之虞等情事，其生活程度自應受相當
    之限制，否則對債權人即屬不公，應先敘明。
 2、債務人主張每月膳食費4,500元，業據其提出發票為憑，金
    額尚屬合理，堪可採認；每月勞健保費1,119元亦為必要。
    債務人主張每月約5次搭乘火車往返雲林縣斗六市至嘉義市
    間，交通費為2,000元，按交通部臺灣鐵路管理局票價查詢
    系統，自強號列車自斗六市至嘉義市去回票價為132元，債
    務人每月往返5次應為660元，另加計債務人代步機車之油資
    ，故每月交通費應以1,000元為宜。而債務人主張其支付每
    月行動電話費1,000元，本院審酌債務人工作性質及一般最
    低生活所需，認電話通訊費應以每月500元為妥。綜上，債
    務人每月必要支出計7,119元（計算式：4500+1119+ 1000
    +500=7119）。
 3、債務人任職於福懋興業有限公司，自95年1月至98年2月平均
    每月收入48,220元，另依聲請人提出之臺灣雲林地方法院雲
    院明98年度執戊字第5900號執行命令影本所示，債權人中國
    信託商業銀行股份有限公司債權額為248,236元、萬泰商業
    銀行股份有限公司債權額為62,575元，每月在10,000元範圍
    內扣聲請人薪資，此部分已納入協商範圍，有財團法人金融
    聯合徵信中心當事人個人信用資料可參，亦經聲請人陳明；
    ；而債務人與台新銀行協商時，該銀行要求債務人分180期
    ，0利率，每月繳款17,594元等情，有台新銀行98年7月7日
    回函在卷可證，足見債務人每月收入48,220元扣除前揭必要
    費用7,119元及上開扣薪款項後，顯能負擔台新銀行提出之
    債務清償方案，縱以行政院主計處公告之97年度臺灣省最低
    生活費用（即每人每月9,829元）計算必要費用，亦無不同
    。從而，聲請人主張其有不能清償債務之情事乙節，自非可
    採，應認聲請人聲請更生，與消費者債務清理條例第3條規
    定不合，且上開欠缺又屬無從補正，依首揭規定及說明，自
    應駁回其更生之聲請。
六、本件未符合更生聲請要件，應予駁回其更生聲請，業如前述
    ，是聲請人一併聲請本院應對其財產予以保全處分，即無必
    要，應併予駁回，爰裁定如主文所示。
中    華    民    國    98    年    8     月    5     日
              民事第一庭    法      官  陳俞婷
上為正本係照原本作成。
如不服本裁定，應於裁定送達後10日內，以書狀向本院提出抗告
，並繳納抗告費新臺幣1千元。
中    華    民    國    98    年    8    月     5     日
                            書  記  官  劉怡欣


司法院資訊處製作；財團法人民間司法改革基金會備份。
